臺灣新竹地方法院刑事判決　　　　　　99年度交簡上字第43號
上　訴　人　臺灣新竹地方法院檢察署檢察官
被　　　告　李忠誠
上列上訴人因被告過失傷害案件，不服本院新竹簡易庭99年度竹
交簡字第63號民國99年8 月31日第一審簡易判決（聲請簡易判決
處刑案號：臺灣新竹地方法院檢察署99年度調偵字第98號），提
起上訴，本院管轄第二審之合議庭判決如下：
    主  文
原判決撤銷。
李忠誠犯過失傷害罪，處有期徒刑參月，如易科罰金，以新臺幣
壹仟元折算壹日；緩刑貳年，並應給付劉仁傑新臺幣拾萬伍仟伍
佰元，給付方法：自民國一百年五月十五日起至清償日止，按月
於每月十五日前，第一期至第二十二期給付新臺幣肆仟伍佰元，
第二十三期給付新臺幣陸仟伍佰元，如有一期不給付，全部債務
視為到期。
    事  實
一、李忠誠明知未領有適當之駕駛執照，不能駕駛自用小客車上
    路，竟於民國99年2 月4 日凌晨4 時55分許，無照駕駛車牌
    號碼8836─FV號之自用小客車，沿新竹市○○路○段內側車
    道往北方向行駛，途經新竹市○○路○段與田美三街路口即
    新竹市果菜市場前，欲從中間車道變換至外側車道超越前車
    時，原應注意在市區道路，最高限速為時速五十公里，且應
    注意車前狀況，並隨時採取必要之安全措施，而雖然當時之
    天候下雨、路面濕潤，然路面係無缺陷、無障礙物之柏油路
    面，夜間有照明且視距良好，在客觀上並無不能注意之情事
    ，適劉仁傑駕駛車號1605─TW號自用小貨車，為卸貨緣故亦
    違規臨時在外側車道併排停車，李忠誠即因疏未注意上開規
    定，逕以時速50-60 公里超速駕駛，且疏未注意車前狀況，
    而閃避不及自後撞上劉仁傑上開貨車，致坐在駕駛座上之劉
    仁傑受有頭部外傷併頭暈之傷害，車上劉仁傑之子劉齊亦
    受有頭部外傷併左臉頰挫擦傷、胸部挫傷等傷害，嗣交通警
    察獲報前來處理，李忠誠在未有偵查犯罪職權之機關或公務
    員查知其為犯人前，主動向員警自首其為車禍當事人，而發
    現上情。
二、案經新竹市警察局第二分局報告臺灣新竹地方法院檢察署檢
    察官偵查後聲請簡易判決處刑。
    理  由
一、按「被告以外之人於審判外之陳述，雖不符前四條之規定，
    而經當事人於審判程序同意作為證據，法院審酌該言詞陳述
    或書面陳述作成時之情況，認為適當者，亦得為證據。」、
    「當事人、代理人或辯護人於法院調查證據時，知有第一百
    五十九條第一項不得為證據之情形，而未於言詞辯論終結前
    聲明異議者，視為有前項之同意。」，刑事訴訟法第159 條
    之5 定有明文。經查：本院以下所引用被告以外之人於審判
    外之言詞或書面陳述，雖均屬傳聞證據，然檢察官及被告對
    該證據之證據能力均未表示異議，本院審酌上開證據作成時
    之情況，亦認為無不當之處，依上開規定乃有證據能力，合
    先敘明。
二、上開犯罪事實，迭據被告於警局、偵查、原審及本院審理中
    坦承不諱，核與證人即告訴人劉仁傑於警詢、偵查及本院審
    理中指述遭到被告追撞之情節，證人即被告車上乘客陳廷軒
    於本院證述車禍案發過程大致相符，且有新竹市警察局交通
    隊到場處理警員所製作之道路交通事故被告談話紀錄表、道
    路交通事故現場圖、道路交通事故調查報告表(一)(二)、舉發違
    反道路交通管理事件通知單、被告證號查詢汽車駕駛人表、
    現場蒐證照片9 張等在卷可稽；而告訴人劉仁傑父子坐在貨
    車上面因遭被告自後撞擊，而受有上開傷勢，亦有衛生署新
    竹醫院診斷證明書2 紙附卷可證。而按「行車速度，依速限
    標誌或標線之規定，無速限標誌或標線者，應依下列規定：
    一行車時速不得超過五十公里。…」、「汽車行駛時，駕駛
    人應注意車前狀況及兩車併行之間隔，並隨時採取必要之安
    全措施。」，道路交通安全規則第93條第1 項第1 款、第94
    條第3 項分別定有明文。本案被告雖未考領適當之駕駛執照
    ，然上開規定均係一般駕駛車輛最基本之規範要求，不僅保
    護其他用路人安全，亦係保護駕駛人自身之駕駛安全，被告
    自無不知之理，而依案發當時天候雖然下雨，道路濕潤，然
    道路係無缺陷、無障礙之柏油道路，且夜間有照明、視距良
    好，有上開道路交通事故調查報告表附卷可稽，此外亦無其
    他客觀上不能注意之情事，被告竟疏未注意及此，貿然以時
    速50餘公里之速度超速駕駛，且疏未注意車前狀況，以致一
    時煞車不及，自後撞擊告訴人劉仁傑上開貨車，導致劉仁傑
    父子受有上開傷害，顯有過失，且其過失駕駛行為，與告訴
    人劉仁傑父子之傷害間具有相當因果關係甚明。
三、另按「汽車駕駛停車時，有下列情形之一者，處新臺幣600
    元以上1200元以下罰鍰：…四、在設有停止停車標誌、標線
    之處所停車。…六、不依順行方向，或不緊靠道路右側，或
    併排停車…」，道路交通管理處罰條例第56條第1 項第4 款
    、第6 款定有明文。本案被告抗辯告訴人當時在外側車道違
    規停車，雖據告訴人矢口否認，然查：告訴人劉仁傑當時為
    卸貨緣故，確實在設有禁止停車標線之經國路一段外側車道
    違規併排停車，業據證人陳廷軒到庭證述：「（你為何會知
    道劉仁傑的車子是靜止的？）因為當時我坐在被告車上的副
    駕駛座，那時候發生車禍時劉仁傑的車子停放在路邊…也沒
    有行進，我有看到。」、「（你是碰撞前就目睹告訴人的貨
    車停在那邊嗎？）是。…（你在副駕駛座為何如此清楚貨車
    是停在路旁？）因為那時候快要撞到的時候，我就看到那台
    貨車停在路旁，沒有…行進。」、「（發生車禍後，你有無
    看到告訴人車子上的貨物後來是如何搬走的？）因為當時違
    規的人有一些是告訴人的買主，我會知道是因為那些人有問
    告訴人那些貨怎麼辦，有對話，從內容我可以聽的出來…」
    等語明確，且觀諸卷附第一時間到場處理警員所拍攝之現場
    照片，告訴人所駕駛之貨車車後載貨車斗，其左方柵欄係呈
    現打開下放之狀態，並非駕駛行進中之緊閉上鎖狀態；又該
    貨車車斗左方柵欄與後方柵欄，係以圓勾形鐵條彼此緊密互
    栓卡榫之方式鎖上；且被告之車身高度亦遠遠低於告訴人車
    斗高度，衡情該車斗左方柵欄不可能係遭到被告碰撞方掉落
    打開等情，有上開現場照片在卷可參，因告訴人當時倘係駕
    車行進，該柵欄不可能放下而不鎖上，再參以：告訴人當庭
    坦承：「（案發時你是去果菜市場二樓補新的貨再去送貨？
    ）是。（案發當時在果菜市場這邊有無貨車等著要跟你拿貨
    ？）有，大概一、二輛。」等語，可見告訴人當時違規停在
    該處供人搬貨，亦可認定。惟告訴人對於本案肇事雖有上開
    違規停車之與有過失，然本院斟酌本案車禍發生之過程，認
    被告超速駕駛及未注意車前狀況，仍係肇事主要原因，告訴
    人之過失僅屬次要原因，且僅屬本院量刑斟酌之事由，不能
    免除被告過失肇事之責任，併此敘明。
四、綜上，本件被告過失傷害犯行，事證明確，堪予認定，應依
    法論科。
五、核被告所為，係犯刑法第284 條第1 項前段之過失傷害罪。
    被告李忠誠係以一個過失駕駛行為，同時致告訴人劉仁傑父
    子2 人受有前開傷勢，係以一行為侵害告訴人劉仁傑父子2
    人之身體法益，為同種想像競合犯，應依刑法第55條前段規
    定，從情節較重之一個過失傷害罪論斷；而汽車駕駛人，無
    駕駛執照駕車，因而致人受傷，依法應負刑事責任者，加重
    其刑至二分之一，道路交通管理處罰條例第86條第1 項定有
    明文，被告駕車肇事時，並未領得適當之駕駛執照，有新竹
    市警察局舉發違反道路交通管理事件通知單、被告證號查詢
    汽車駕駛人表在卷可參，且為被告所不爭執，故被告無駕駛
    執照駕車，過失致人受傷，應依上開規定加重其刑至二分之
    一。又被告於肇事後於未被有偵查犯罪職權之機關或公務人
    員發覺前，在現場等候警員前來處理，並於新竹市警察局交
    通隊警員接獲通報到達車禍現場，尚未確切懷疑係李忠誠肇
    事之際，向警員自首坦承肇事，同時願意接受裁判等情，有
    新竹市○○○道路交通事故肇事人自首情形紀錄表1 紙在卷
    可證，被告對於未發覺之犯罪自首而接受裁判，符合自首要
    件，爰依刑法第62條前段之規定，減輕其刑；被告同時有上
    開刑之加重及減輕事由，應先加後減之。
六、原審認被告過失傷害犯行事證明確，科處有期徒刑3 月，並
    諭知易科罰金之折算標準，固非無見，然查：(一)被告除有駕
    駛車輛未注意車前狀況之過失事由外，另尚有超速駕駛之過
    失事由，原審認定事實及量刑均漏未斟酌，乃有不當。(二)本
    案車禍之發生，告訴人亦有違規停車之與有過失，原審認定
    告訴人處於慢速駕駛狀態而無過失，認定事實有誤，於量刑
    部分亦未斟酌，亦有不當。(三)被告於本院審理中業與告訴人
    父子達成和解，同意賠付告訴人父子新臺幣（下同）12萬元
    ，業於100 年3 月23日當庭先行賠付告訴人1 萬元，於100
    年4 月14日又匯款賠付7000元（其中包含第一期款4500元，
    及代保險公司支付之強制理賠保險金2500元），尾款則允諾
    於緩刑期內分期付款，有本院審理程序筆錄、匯款單、本院
    電話紀錄表在卷可參，此屬認定被告犯後態度有利之事項，
    原審未及審酌，亦有不當。檢察官循告訴人之請求，認被告
    於原審中未與告訴人達成和解，亦未賠償告訴人分文，犯後
    態度不佳，原審量刑過輕等語，提起上訴，雖無理由，然原
    審既有上開不當之處，自仍應由本院予以撤銷改判。
七、爰審酌被告未領有駕駛執照，貿然開車上路，且未遵守市區
    道路之最高限速，復未注意車前狀況，以致發生本案車禍，
    過失情節非輕，又造成告訴人父子受有上開身體傷害，導致
    告訴人劉仁傑工作、生活上極大不便，精神痛苦，本不宜寬
    恕，惟另斟酌被告犯後坦承犯罪，態度良好，告訴人違規停
    車，亦有過失，所幸告訴人父子傷勢尚非鉅大，被告於本院
    審理中業與告訴人達成和解，及被告之學歷、職業、家庭狀
    況、經濟狀況等一切情狀，量處如主文所示之刑，並諭知易
    科罰金之折算標準。
八、又被告前未曾因犯罪受有期徒刑以上之宣告，有臺灣高等法
    院被告前案紀錄表在卷可參，可見素行良好，且被告犯後坦
    承犯罪，態度良好，於本院審理中業與告訴人達成和解，已
    賠償告訴人1 萬4500元，告訴人當庭亦陳明願意原諒被告，
    同意給予被告緩刑自新之機會，本院認被告經此偵、審程序
    後，應知所警惕，而無再犯之虞，本院認對其所宣告之刑以
    暫不執行為適當，爰併予諭知緩刑2 年，以勵自新；另為保
    障告訴人尾款之債權，及惕勵被告確切履行，另諭知如主文
    所示被告應於緩刑期內履行之負擔。
據上論斷，應依刑事訴訟法第455 條之1 第1 項、第3 項、第36
9 條第1 項前段、第364 條、第299 條第1 項前段，道路交通管
理處罰條例第86條第1 項，刑法第284 條第1 項前段、第55條前
段、第62條前段、第41條第1 項前段、第74條第1 項第1 款、第
2 項第3 款，刑法施行法第1 條之1 第1 項、第2 項前段，判決
如主文。
本案經檢察官邱宇謙到庭執行職務。
中    華    民    國   100    年    4     月    20    日
                  刑事第五庭  審判長法官  黃美盈
                                    法官  李毓華
                                    法官  蔡川富
以上正本證明與原本無異。
本判決不得上訴。
中    華    民    國   100    年    4     月    20    日
                                  書記官  劉雅文
附錄本案論罪科刑實體法條全文：
刑法第284 條第1 項：
因過失傷害人者，處6 月以下有期徒刑、拘役或500 元以下罰金
。致重傷者，處1 年以下有期徒刑、拘役或500 元以下罰金。（
罰金之貨幣單位改為新臺幣，並提高為30倍）